臺灣桃園地方法院刑事判決　　　　　　　96年度訴字第1189號
公　訴　人　臺灣桃園地方法院檢察署檢察官
被　　　告　甲○○
選任辯護人　廖克明律師
　　　　　　楊擴律師
上列被告因強盜等案件，經檢察官提起公訴（96年度偵字第7561
號），本院判決如下：
    主  文
甲○○竊盜，處有期徒刑月，減為有期徒刑壹月又拾伍日，如
易科罰金，以新臺幣壹仟元折算壹日。
被訴傷害部分公訴不受理。
    事  實
一、甲○○因不滿前同居女友乙○○不願繼續見面來往，遂於民
    國96年2月12日上午8時許，未經乙○○同意，無故侵入其位
    在桃園縣楊梅鎮○○○街327 巷6號2樓之房間內（無故侵入
    住宅部分，未據告訴），旋掌摑乙○○之臉部，乙○○恐同
    房小孩及室友遭吵醒，遂將甲○○引出並阻擋於房門之外，
    奈甲○○不斷敲打房門，乙○○乃開門讓甲○○入內，惟甲○○仍意欲抓打乙○○，乙○○因而跑出房門，詎甲○○竟
    意圖為自己不法之所有，趁乙○○離去之際，徒手竊取其放
    置在上址房間內之皮包，隨後再至上址2樓與3樓之樓梯轉角
    處與乙○○發生拉扯，復以腳踢踹其頭部，致乙○○受有臉
    、頭皮挫傷、肘挫傷、踝挫傷之傷害（傷害部分業據撤回告
    訴），此際乙○○室友丙○○、丁○○見狀上前阻隔甲○○
    繼續傷害乙○○，乙○○則趁隙取回該皮包並暫置於3 樓樓
    梯口，其人則躲入3 樓房間內，後甲○○仍接續前開竊盜犯
    意，至3 樓樓梯口處取走該皮包，得逞後旋即離開上址，並
    在上址門外取出該皮包內乙○○所有之現金新臺幣（下同）
    3,000元及LG銀色行動電話1具，另置於自己褲子口袋中，嗣
    乙○○同事葉福州獲悉上情，於甲○○離去上址之路途中取
    回該皮包。後於96年3月6日晚間6 時45分許，為警在臺南縣
    永康市○○街31巷35號3 樓之15房內另案緝獲甲○○，並扣
    得前開LG銀色行動電話1具（業已發還乙○○）。
二、案經桃園縣政府警察局楊梅分局報請臺灣桃園地方法院檢察
    署檢察官偵查起訴。
    理  由
壹、有罪部分：
一、按被告以外之人於審判外之陳述雖不符刑事訴訟法第159 條
    之1至之4規定，而經當事人於審判程序同意作為證據，法院
    審酌該言詞陳述或書面陳述作成時之情況，認為適當者，亦
    得為證據；當事人、代理人或辯護人於法院調查證據時，知
    有刑事訴訟法第159條第1項不得為證據之情形，而未於言詞
    辯論終結前聲明異議者，視為有前項之同意，同法第159 條
    之5 定有明文。又該條立法意旨在於傳聞證據未經當事人之
    反對詰問予以核實，原則上先予排除，惟若當事人已放棄反
    對詰問權，於審判程序中表明同意該等傳聞證據可作為證據
    ；或於言詞辯論終結前未聲明異議，基於尊重當事人對傳聞
    證據之處分權，及證據資料愈豐富，愈有助於真實發見之理
    念，且強化言詞辯論主義，使訴訟程序得以順暢進行，上開
    傳聞證據亦均具有證據能力。準此，被告甲○○對公訴人所
    提證人即被害人乙○○、證人丙○○、丁○○於警詢時及偵
    查中所為陳述之證據能力為不爭執表示，復本院認其作成之
    情形並無不當之情形，經審酌後認為適當，故證人乙○○等
    人前開審判外之陳述得為證據，合先敘明。
二、訊據被告甲○○固坦承於上述時地與被害人乙○○發生拉扯
    ，並取走其皮包而將內含之現金3,000 元、LG銀色手機置於
    褲袋內等事實，惟矢口否認有何犯行，辯稱：伊為使被害人
    返回臺南原同居處乃前往被害人上址，但因被害人仍不理睬
    ，遂取走該皮包以使之至臺南相談，且現金3,000 元係被害
    人自臺南攜帶，為伊工作所得云云。然查：
  (一)上揭犯罪事實，業據證人即被害人乙○○指訴綦詳，復經在
    場證人丙○○、丁○○證述明確，且觀證人即被害人乙○○
    於本院審理時結稱：伊當時藉故將被告引出並阻擋於房門外
    時，未見被告手上有拿取該皮包，而被告第2 次進入房內時
    未要求應交付何財物，僅稱為何欺瞞、不予理睬，復當時該
    皮包置放在床鋪上，被告取走該皮包時伊並不知悉，嗣於樓
    梯轉角處發現該皮包在被告手中，遂行取回並往3 樓方向丟
    置，再躲入3 樓證人丙○○房內等語（詳本院卷第54頁至第
    59頁），核與證人丙○○於本院審理時證稱：伊與證人丁○○見狀擋住被告，被害人遂與被告拉扯該皮包，期間約幾秒
    ，動作很大，並往3樓方向扔，被害人並躲入3樓房內，嗣被
    告表示要與陳姓牧師相談，伊說好，但被告於離開之際，又
    上樓取走該皮包等語（詳本院卷第65頁至第67頁），即證人
    丁○○於本院審理時陳稱：伊與證人丙○○阻擋於被告與被
    害人間時，見該皮包在被告手中，兩人拉扯一下，被害人即
    將之取回並扔至3 樓樓梯處，後證人丙○○請被告離去，被
    告即撿走該皮包並離開上址等語（詳本院卷第61頁至第62頁
    ）大致相符，則被告前於被害人房間內竊取該皮包時，被害
    人實無所悉，雖被告其後對被害人為傷害行為，然兩人僅短
    暫拉扯該皮包，被告未因防護贓物而施以強暴行為（詳如後
    所述），後被告再至3 樓樓梯處取走該皮包，為竊盜之階段
    行為，堪認被告確有為竊盜行為，殆無疑義。
  (二)被告雖以前詞為辯，惟查，被告前已知悉該皮包為被害人所
    有，但未經被害人同意即予取走乙節，業據被告供承無訛（
    見本院卷第71頁、偵查卷第46頁），復該皮包內現金 3,000
    元為被害人所獲之補助金，前開LG銀色行動電話為被害人購
    入等情，亦據被害人陳明在卷（見本院卷第57頁、第59頁）
    ，則被告既明知該皮包為被害人所有，且於竊得前開LG銀色
    行動電話後，據以撥打使用（見偵查卷第14頁至第15頁），
    足徵被告係以所有意思自居，而竊取被害人所有之物無誤。
    況被害人亦否認該皮包內現金3,000 元為被告工作所得，且
    被告與被害人間縱曾有同財共居關係，而有金錢往來，然被
    害人業已離去一段時日，此據被害人陳明在卷，自難謂該皮
    包內之現金3,000 元確為被告前所交付之款項，復被告亦未
    能就此舉證以實其說，所辯為使被害人返回臺南相談，現金
    3,000 元為被告所有云云，顯屬無據，不足採信。是被告以
    竊盜之犯意，竊取被害人所有之皮包及其內財物現金 3,000
    元、前開LG銀色行動電話等事實，足堪認定；雖該皮包嗣後
    為被害人同事葉福州奪回，但被告此際已將之置於實力支配
    下而得逞，自無礙本件犯罪事實之認定，附此敘明。
  (三)此外，本件復有贓物領具（保管）單1紙、查獲照片6張在卷
    可稽（見偵查卷第32頁、第39頁至第41頁），是本件事證明
    確，被告竊盜犯行洵堪認定。
三、核被告甲○○所為，係犯刑法第320條第1項之竊盜罪。公訴
    人認被告涉犯同法第329條、第320條第1 項之準強盜罪（起
    訴書載為同法第328條第1項之強盜罪，業據公訴人當庭變更
    ），惟按，刑法第329 條之規定旨在以刑罰之手段，保障人
    民之身體自由、人身安全及財產權，免受他人非法之侵害，
    以實現憲法第8 條、第22條及第15條規定之意旨；立法者就
    竊盜或搶奪而當場施以強暴、脅迫者，僅列舉防護贓物、脫
    免逮捕或湮滅罪證3 種經常導致強暴、脅迫行為之具體事由
    ，係選擇對身體自由與人身安全較為危險之情形，視為與強
    盜行為相同，而予以重罰；至於僅將上開情形之竊盜罪與搶
    奪罪擬制為強盜罪，乃因其他財產犯罪，其取財行為與強暴
    、脅迫行為間鮮有時空之緊密連接關係，故上開規定尚未逾
    越立法者合理之自由形成範圍，難謂係就相同事物為不合理
    之差別對待；經該規定擬制為強盜罪之強暴、脅迫構成要件
    行為，乃指達於使人難以抗拒之程度者而言，是與強盜罪同
    其法定刑，尚未違背罪刑相當原則，與憲法第23條比例原則
    之意旨並無不符，司法院大法官會議釋字第630 號著有解釋
    文可資參照。經查，被告與被害人乙○○雖在上址2樓與3樓
    之樓梯轉角處發生拉扯，並致被害人受有臉、頭皮挫傷、肘
    挫傷、踝挫傷之傷害，此有天成醫院96年2月12日診字第096
    0001706號診斷證明書1紙附卷足憑（見偵查卷第31頁），惟
    被告係基於傷害之犯意而為前開拉扯行為，俟證人丙○○、
    丁○○上前阻擋於被告與被害人間時，被害人始趁隙將該皮
    包取回，而該段時間祇數餘秒等情，已據證人丙○○於本院
    審理時證述明確（見本院卷第66頁），況此際被告未施以何
    強暴行為，雖被害人取回該皮包動作很大，然被告係先為前
    開傷害行為，被害人至此尚不知該皮包已為被告所竊，所為
    傷害行為與竊盜犯行間，究難謂有何牽連關係，即不得以被
    害人前遭被告毆打及嗣後躲入3 樓房內乙節，遽認被告已使
    被害人達於難以抗拒之程度。是依上揭說明，被告所為核與
    準強盜之構成要件有別，公訴人認被告係犯刑法第329 條、
    第320條第1項之準強盜罪，其起訴法條容有未洽，惟因起訴
    事實同一，本院自得變更起訴法條。另被告先後於被害人上
    址內及3 樓樓梯口竊取該皮包之行為，係於密切接近之時地
    為之，侵害同一法益，各行為之獨立性極為薄弱，且係出於
    同一竊盜犯意，依一般社會觀念，各舉動難以強行分開，應
    視為數個舉動之接續實施，合為包括之一行為予以評價，為
    接續犯。爰審酌被告與被害人前為同居男女朋友關係，祇因
    細故率行竊取被害人所有之物，動機不良，惟念及其犯罪後
    尚有悔意，行為時之智識程度，及其犯罪之、目的、手段、
    素行、生活狀況等一切情狀，量處如主文所示之刑；復中華
    民國九十六年罪犯減刑條例業於96年7月4日公布，並於同年
    月16日施行，查本件被告犯罪時間在96年4 月24日以前，且
    無該條例所規定不得減刑之情形，爰依該條例第2條第1項第
    3 款規定減其宣告刑2分之1，併諭知易科罰金之折算標準。
貳、公訴不受理部分：
一、公訴意旨另以：被告甲○○基於傷害之犯意，於上揭時地，
    掌摑告訴人乙○○臉部，復以腳踢踹其頭部，致告訴人受有
    臉、頭皮挫傷、肘挫傷、踝挫傷之傷害，因認被告就此部分
    涉犯刑法第277條第1項之普通傷害罪嫌。
二、按告訴乃論之罪，告訴人於第一審辯論終結前得撤回其告訴
    ；又告訴經撤回者，法院應諭知不受理之判決，並得不經言
    詞辯論為之，刑事訴訟法第238條第1項、第303條第3款、第
    307條定有明文。
三、經查，被告涉犯本件刑法第277條第1項之普通傷害罪，依同
    法第287 條前段規定，須告訴乃論，茲告訴人已於本院96年
    10月11日審判期日當庭撤回對被告之傷害告訴，此有該次審
    判筆錄在卷可稽（見本院卷第67頁）。是依上揭法律規定，
    本件被告所涉之傷害罪嫌部分，自應為不受理判決之諭知。
據上論斷，應依刑事訴訟法第299條第1項前段、第300條、第303
條第3款，刑法第320條第1項、第41條第1項前段，刑法施行法第
1條之1 第1項、第2項前段，中華民國九十六年罪犯減刑條例第2
條第1項第3款、第7條、第9條，判決如主文。
本案經檢察官丁俊成到庭執行職務。
中　　華　　民　　國　　96　　年　　10　　月　　25　　日
                  刑事第六庭  審判長法  官  黃  梅  淑
                                    法  官  宣  玉  華
                                    法  官  黃  翊  哲
以上正本證明與原本無異。
如不服本判決，應於判決送達後10日內向本院提出上訴狀（應附
繕本），其未敘述上訴理由者，應於上訴期間屆滿後20日內補提
理由書狀於本院，上訴於臺灣高等法院。
                                    書記官  劉  霜  潔
中　　華　　民　　國　　96　　年　　10　　月　　25　　日
附錄本判決論罪科刑法條：刑法第320條第1項
意圖為自己或第三人不法之所有，而竊取他人之動產者，為竊盜
罪，處5年以下有期徒刑、拘役或500元以下罰金。（罰金部分，
依刑法施行法第1條之1第1項、第2項前段規定，貨幣單位變更為
新臺幣且金額提高為30倍）
